臺灣高等法院刑事判決　　　　　　　　　　　　　　九十年度上易字第三九二三號
　　上　訴　人　國防部北部地方軍事法院桃園分院檢察署軍事檢察官
　　被　　　告　乙○○
右上訴人因被告竊盜案件，不服國防部北部地方軍事法院桃園分院九十年度桃判字第
二五七號，中華民國九十年九月十二日第一審判決（起訴案號：國防部北部地方軍事
法院桃園分院檢察署檢察官八十九年度園偵訴字第二二○號）提起上訴，本院判決如
左：
    主  文
上訴駁回。
    理  由
一、本件軍事檢察官起訴意旨略以：被告乙○○原係陸軍裝甲第五八六旅戰三營第三
    連一兵（民國（下同）八十八年八月十六日入伍，義務役，已於九十年六月十五
    日退伍）於八十九年十一月五日二十時四十分許休假期間，意圖為自己不法之所
    有，在新竹縣新豐鄉○○路二二二號「亞力士撞球店」前，以徒手拖行之方式，
    將甲○○所持有使用之車號ＨＲＷ－四八七號三陽牌藍色重型機車乙輛推離現場
    至對面馬路二十公尺處，為被害人發現並報請新竹縣警察局竹北分局員警當場逮
    獲，案由該分局解送偵辦，因認其涉有陸海空軍刑法第八十五條前段「盜取財物
    」罪嫌云云。
二、按犯罪事實應依證據認定之，無證據不得推定其犯罪事實。又不能證明被告犯罪
    者，應諭知無罪之判決，刑事訴訟法第一百五十四條、第三百零一條第一項分別
    定有明文。又認定被告有罪之事實，應憑證據，如未能發現相當之證據，或證據
    不足以證明，自不能以推測或擬制之方法，以為裁判之基礎；且認定事實所憑之
    證據，其為訴訟上之證明，須達於通常一般人均不致有懷疑，而得確信其為事實
    之程度者，始得據為有罪之認定，倘其證明尚未達到此一程度而有合理之懷疑存
    在時，尚難為有罪之認定基礎；苟積極證據不足以為不利於被告事實之認定，即
    應為有利於被告之認定，更不必有何有利之證據，最高法院三十年上字第八一六
    號、四十年台上字第八六號、七十六年台上字第四九八六號判例分別揭有上旨，
    可資參酌。
三、原審訊據被告乙○○對於前揭以徒手將甲○○所持有停放於縣新豐鄉○○路二二
    二號「亞力士撞球店」前之重型機車，拖行至對面馬路二十公尺處之事實並不否
    認，惟辯稱：我純粹是喝醉酒，誤認該機車是我自己的，我並無盜取之不法所有
    意圖等語。經查：
  (一)被告於八十九年十一月五日下午（確實時間不詳），在其自宅已飲有多量酒類，
    同日十六時許因故與其妻劉素鳳發生爭執後又外出至前揭新豐鄉「亞力士撞球店
    」門口飲用多量酒類，其行走時已呈現搖晃之狀態，具酒醉之舉止而與常人不同
    ，此經被告之妻劉素鳳及該撞球店老闆朱福相到庭證述屬實（見國防部北部地方
    軍事法院卷第五十一頁正、反面、第四十三頁反面）。被害人甲○○分別於偵查
    中及軍事法院審理時到庭證稱：「當時他酒喝的很多，有很重的酒味，好像誤認
    為我的機車是他的」（見偵查卷第三十二頁正反、面）；「撞球店老闆說店外有
    人在偷機車，我就跑出去看，看見被告已將我的機車拖到對面馬路約二十公尺處
    ，我喊說：『你在幹什麼』被告回頭看了一下後，繼續將我的機車往前拖行」、
    「他當時酒味很重，精神狀況異於普通人，當我們到他旁邊準備捉住他時，他的
    手還一直反覆作出要發動機車的樣子，好像認為有鑰匙插在機車電門上一樣，直
    到要抓他的時候，他都沒有要逃跑的樣子」（見國防部北部地方軍事法院卷第二
    十四頁反面至第二十五頁），及證人撞球店老闆朱福相證稱：「：：看到二人在
    我店門口的分隔島接近對向車道的內線在拉扯（在爭執機車到底是誰所有，被告
    說機車是他的，另外一名即被害人甲○○也稱機車是他的）我當時看被告滿身酒
    味已經喝醉了，精神耗弱口中念念有詞，提及總統等之類言不及意的話」、「：
    ：沒有逃逸的舉動」（見國防部北部地方軍事法院卷第四十二頁正、反面），是
    被告於八十九年十一月五日下午繼續飲用大量酒類，由其言不及意，行止搖晃不
    穩等情以觀，酒醉之言尚屬可採。
  (二)又依證人甲○○、朱福相上開證言可知，被告拖行該機車而遭被害人出言制止時
    ，並無棄車逃逸之舉，更不顧他人之逮捕，與外界無何互動等情以觀，應係酒醉
    而誤認該機車為己所有，否則欲竊取機車已據為己有之徒，豈有行竊已遭發現，
    不棄車脫逃而坐以待捕之理，被告此舉與意圖不法所有而行竊者之通常反應，顯
    不相當。況被害人機車停放於該撞球店門口右側，明顯且易見，該撞球店老闆亦
    會看管，且該撞球店靠近外側之球桌，可清楚看見外面所停放之機車，此經被害
    人甲○○及證人朱福相到庭證屬實（見國防部北部地方軍事法院卷第二十四頁、
    第四十三頁），被害人機車停放之地點既屬明顯易見，則被告若果有竊取機車之
    不法所有意圖，應無甘冒容易被發現之危險，而以緩慢拖行之方式來竊取機車之
    理，且其自始即否認有竊取被害人機車之不法所有意圖，兩相參照後，認被告所
    辯因酒醉而誤認該機車為己所有，並無不法所有之意圖，應屬可採。
  (三)此外，本院復查無其他積極證據，足認被告有何公訴人所指之犯行，揆諸首揭說
    明，不能證明其犯罪。原審本同上之見解，以不能證明被告犯罪，並詳敘其理由
    ，判決被告無罪，經核其認事用法，並無不合。軍事法院檢察官上訴仍執被告於
    案發當時並未騎乘機車，且被害人甲○○所失竊之機車之廠牌、顏色及形式與被
    告平日所騎乘之機車均不相同，且證人即至現場處理之警員柯文榮到庭證稱被告
    被逮獲時，意識還算清醒等情，被告所辯係誤認該機車為其所有，應為事後卸責
    之詞等陳詞，指摘原判決不當，非有理由，應予駁回。
四、被告乙○○之應為送達處所不明，經本院將審理期日依照公示送達程序送達在案
    ，其經合法傳喚，無正當理由不到庭，有本院戶役政等資料查詢表、法務部戶役
    政連結作業系統、公示送達證書、新竹縣新豐鄉公所函、審理期日報到單在卷足
    憑，爰不待其陳述逕行判決。
據上論結，應依刑事訴訟法第三百六十八條、第三百七十一條，判決如主文。
本案經檢察官李金定到庭執行職務。
中      華      民      國    九十一    年      四      月     十七     日
                              臺灣高等法院刑事第二十二庭
                                  審判長法  官  許  正  順
                                        法  官  邱  同  印
                                        法  官  胡  方  新
右正本證明與原本無異。
不得上訴。
                                        書記官  秦  慧  榮
中    華    民    國     九十一    年       四      月       十八       日
